臺灣桃園地方法院民事裁定
110年度訴字第2421號
原      告  黃依錦  
訴訟代理人  許世賢律師
            陳偉芳律師
複 代 理人  王一澊律師
被      告  黃睿南  
訴訟代理人  韓邦財律師
            莊心荷律師
追 加 被告  黃依乾  
上列當事人間請求給付價金等事件，原告為訴之追加（追加被告
及聲明），本院裁定如下：
    主  文
原告追加之訴駁回。
追加之訴訴訟費用由原告負擔。 
    理  由
一、按訴狀送達後，原告不得將原訴變更或追加他訴。但有下列
    各款情形之一者，不在此限：㈠被告同意者。㈡請求之基礎事
    實同一者，民事訴訟法第255條第1項但書第1、2款定有明文
    。而所謂基礎事實同一，係指變更或追加之訴與原訴之主要
    爭點有其共同，各請求利益之主張在社會生活上可認為同一
    或關連，而就原請求之訴訟及證據資料，於審理繼續進行在
    相當程度範圍內具有同一性或一體性，得期待後請求之審理
    予以利用，俾先後兩請求同一程序得加以解決，避免重複審
    理，進而為統一解決紛爭者而言；是否可依民事訴訟法第25
    5條第1項第2款請求之基礎事實同一，追加原非當事人之人
    為當事人，應考慮被告之防禦權是否受到不利益及在訴訟之
    過程，准予為訴之變更、追加後，原來已經進行過之訴訟資
    料與證據資料，有無繼續使用之可能性及價值，以兼顧當事
    人訴訟權益之保障及訴訟經濟之要求（最高法院91年度台抗
    字第552號裁定、90年度台抗字第519號裁定、民國106年8月
    8日第13次民事庭會議決議等可參）。
二、本件原告於110年12月3日，以被告黃睿南明知原告有系爭土
    地四分之一權利，對於黃萬生因出售系爭土地交付之售地款
    新臺幣（下同）215萬4,935元，其中107萬7,468元為原告應
    得土地款，依契約及不當得利規定，起訴請求被告黃睿南返
    還不當得利107萬7,468元。經本院調解不成立，被告黃睿南
    否認原告主張之原因事實，本院於111年1月21日行言詞辯論
    ，原告聲請傳喚證人黃萬生、被告黃睿南聲請傳喚證人林品
    良等人作證，經本院准許後，並於111年3月10日到庭作證完
    畢，嗣原告於111年3月18日具狀追加被告黃依乾（下稱追加
    被告），主張若認不當得利非被告黃睿南受領，依證人黃萬
    生所證之受領人為追加被告，並備位聲明追加被告應返還不
    當得利款項，追加被告應給付原告107萬7,468元，及自起訴
    狀繕本送達翌日起算之遲延利息（見本院卷第93至95頁），
    並主張係依民事訴訟法第255條第1項但書第2款追加被告。
三、被告黃睿表示原告追加被告非同一事實，並未同意原告追加
    被告，且前次庭期已傳喚證人黃萬生、林品良，若准予追加
    被告，則追加被告未能訊問證人，有害其防禦權，不符當事
    人訴訟權益保障及訴訟經濟之要求（見本院卷第105至107頁
    ）。查本院已依兩造聲請傳喚證人黃萬生、林品良到庭作證
    完畢，追加之訴務必重新傳喚證人，對於被告黃睿南之訴訟
    權益（迅速審結）確有妨礙，本院為兼顧當事人訴訟權益之
    保障及訴訟經濟之要求，揆諸上開最高法院裁定及民事庭會
    議決議說明，難認本件原告可依請求之基礎事實同一之規定
    ，追加黃依乾為被告，其所為訴之追加不合法，應予駁回。
四、依民事訴訟法第249條第1項第6款，第95條，第78條，裁定
    如主文。
中　　華　　民　　國　　111 　年　　4 　　月　　8 　　日
　　              民事第一庭  法  官  紀榮泰
正本係照原本作成。
如對本裁定抗告，應於裁定送達後10日內向本院提出抗告狀，並
繳納抗告費新臺幣1,000 元。
中　　華　　民　　國　　111 　年　　4 　　月　　11　　日
                              書記官  郭力瑜